【裁判字號】    91,易,1218
【裁判日期】    920623
【裁判案由】    詐欺
【裁判全文】
臺灣臺北地方法院刑事判決                        九十一年度易字第一二一八號
    公  訴  人  臺灣臺北地方法院檢察署檢察官
    被      告  甲○○
右列被告因詐欺案件，經檢察官提起公訴（九十一年度偵緝字第一六九號），本院判
決如左：
    主  文
甲○○意圖為自己不法之所有，以詐術使人將本人之物交付，處有期徒刑陸月，如易
科罰金，以參佰元折算壹日。
    事  實
一、甲○○於民國八十八年三月間在臺北市○○○路○段二二二號順益汽車股份有限
    公司南松山展示中心（下稱順益公司）擔任實習業務員，惟未經順益公司錄取為
    正式業務員，無權代理順益公司與客戶訂約。其因須款償債，適於同年三月十九
    日在順益公司接獲富利實業股份有限公司（下稱富利公司）財務人員丙○○電詢
    購車事宜，竟意圖為自己不法之所有，於翌日（即二十日）持名片前往臺北市○
    ○○路六十號九樓之四富利公司，佯稱其係順益公司業務人員代理順益公司前來
    洽談購車事宜，使富利公司丙○○誤信為真，決定購車。甲○○乃於同年月二十
    六日持其於順益公司實習期間取得作為實習教育訓練使用之ＳＹ○二一○○二號
    三菱汽車訂車約定書（順益企業訂車契約書）影本至富利公司，以順益公司代理
    人名義就自排、ＧＬＸ七五五二型號、洛陽紅之汽車一部、折讓新臺幣（下同）
    二萬五千元，以總價四十八萬元之價格與富利公司簽訂汽車買賣契約，約定預定
    交車日為同年四月十一日至十三日間，富利公司丙○○並於簽約當場給付甲○○
    定金五萬元。甲○○嗣分別於同年三月三十日、四月一日向富利公司收取保險費
    一萬一千八百七十七元及牌照費一萬七千元，且於同年四月六日通知同年四月八
    日即可交車，並於同年四月六日再向富利公司丙○○收取尾款四十三萬元之支票
    一紙，要求富利公司勿在支票上註明受款人，以便其領款繳回公司始能早日交車
    。詎甲○○於領得上開款項後，即將之以清償自己債務，而其雖向順益公司業務
    員蔡文智訂購同型車輛，然僅交付二萬元訂金予順益公司，順益公司因未收足車
    款而無法交車。嗣因順益公司遲未交車，富利公司發覺有異乃向順益公司查詢，
    並提起民事訴訟，始悉受騙。
二、案經富利公司訴由臺灣臺北地方法院檢察署檢察官偵查起訴。
    理  由
一、訊據被告甲○○於本院審理時固坦承其曾擔任順益公司實習業務員，惟未經順益
    公司錄取為正式業務務員。其因須款償債，於八十八年三月十九日在順益公司接
    獲富利公司財務人員丙○○電詢購車事宜，旋於翌日（即二十日）持名片前往臺
    北市○○○路六十號九樓之四富利公司，表示其係順益公司業務員代理順益公司
    前來洽談購車事宜，富利公司決定購車後，其乃於同年月二十六日持於順益公司
    實習期間取得作為實習教育訓練使用之第ＳＹ○二一○○二號三菱汽車訂車約定
    書（順益企業訂車契約書）影本至富利公司，以順益公司代理人名義就自排、Ｇ
    ＬＸ七五五二型號、洛陽紅之汽車一部、折讓二萬五千元，以總價四十八萬元之
    價格與富利公司簽訂汽車買賣契約，約定預定交車日為同年四月十一日至十三日
    間，丙○○並當場給付定金五萬元。嗣其分別於同年三月三十日、四月一日向富
    利公司收取保險費一萬一千八百七十七元及牌照費一萬七千元，並於同年四月六
    日再向丙○○收取尾款四十三萬元之支票一紙，其兌領票款後將富利公司所支付
    之車款均用以清償自己之債務等事實，惟矢口否認有何詐欺犯行，辯稱：其與富
    利公司訂約之後，有向順益公司正式業務員蔡文智訂車，並無意將車款作為己用
    ，係訂約後其遭人催討債務，始將車款挪用償債云云。
二、經查：
  (一)右揭被告與富利公司聯繫、訂約之過程，業據被告坦承不諱，核與告訴人富利公
    司代表人乙○○於偵查中之指訴（見九十年度偵字第一六五二三號偵查卷第三十
    六頁至第三十七頁），及告訴人之代理人丙○○於本院調查時指陳之情節相符（
    見本案九十二年四月九日、同年六月九日訊問筆錄），復有第ＳＹ○二一○○二
    號三菱汽車訂車約定書（順益企業訂車契約書）影本一件、被告出示予告訴人之
    名片影本一紙（見右揭偵查卷第七頁至第九頁）、富利公司簽發支付車款之支票
    影本二紙及被告簽署之簽收單影本一紙（見本院卷）在卷可憑，被告此部份之自
    白與事實相符，堪以信實。
  (二)次查，被告經友人陳泰瑩介紹至順益公司擔任實習業務員，惟未經順益公司錄取
    為正式業務員，並無順益公司職員之身分，亦無權代理公司等情，業據證人即順
    益公司業務員陳泰瑩於偵查中證述在卷（見九十一年度偵緝字第一六九號偵查卷
    第五十一頁），足見被告並無權代理順益公司與客戶簽訂契約，而其卻向富利公
    司丙○○佯稱係順益公司業務員，代理順益公司訂約，顯有施用詐術之情事。又
    被告曾向證人即順益公司業務員蔡文智訂購與富利公司所訂購之同型汽車一輛，
    惟因被告僅交付訂金二萬元，並未交付稅金或其他任何車款予順益公司，致未能
    交車之事實，經證人蔡文智於偵查中證述明確（見九十一年度偵緝字第一六九號
    偵查卷第五十頁反面），而被告雖向證人蔡文智訂車，卻係以自己名義訂購，且
    其已向富利公司收取保險費一萬一千八百七十七元、牌照費一萬七千元及車款四
    十八萬元，合計共五十萬八千八百七十七元，卻僅交付順益公司二萬元，顯然被
    告自始並無向順益公司訂車轉交予富利公司之真意。況參以被告至順益公司擔任
    實習業務員之時，已負債近二百萬完，其前往富利公司訂約之前未先向公司主管
    報備等情，據被告自承在卷（見本院九十二年六月九日訊問筆錄），則被告顯意
    在隱瞞其與富利公司訂約之事實，欲將所收取之購車款據為所己用。復觀諸證人
    丙○○於本院調查時證稱：其將面額四十三萬元汽車尾款交付被告時，要在支票
    劃線加註受款人，被告說如此支票須交換三天始能領款，若支票不要註明受款人
    ，以便其領款繳回公司始能早日交車等語（見本院九十年六月九日訊問筆錄），
    則被告顯然急於兌領票款。是由被告前往富利公司訂約之前並未先向順益公司主
    管報備，有意隱瞞其與富利公司訂約之事；且被告與富利公司訂約之初已負債二
    百餘萬元，需款恐急；其向富利公司收取車款支票時急於領款，所兌領之車款均
    用以清償自己之債務等情，相互勾稽，足徵被告與富利公司訂約之初即意在以向
    富利公司收取之車款清償自己債務，是其有為自己不法之所有之意圖甚明。
  (三)綜上所述，被告以上開情詞置辯，不足採信，本件事證明確，被告犯行堪以認定
    ，應依法論科。
三、核被告甲○○所為，係犯刑法第三百三十九條第一項之詐欺取財罪。爰審酌被告
    犯罪後迄本案辯論終結時已逾四年，迄未清償向告訴人詐得之款項，及其需款償
    債之犯罪動機、犯罪之目的在於清償欠款、犯罪之手段、智識程度為高中畢業、
    所生危害、犯罪後坦承部分犯行及犯罪後之態度等一切情狀，量處如主文所示之
    刑，以資懲儆。查被告行為後，刑法第四十一條業於九十年一月十日修正公布，
    於同月十二日生效施行，修正後該條第一項規定「犯最重本刑為五年以下有期徒
    刑之罪，而受六月以下有期徒刑或拘役之宣告，因身體、教育、職業或家庭之關
    係或其他正當事由，執行顯有困難者，得以一元以上三元以下折算一日，易科罰
    金。但確因不執行所宣告之刑，難收矯正之效或難以維持法秩序者，不在此限」
    之規定，較諸修正前舊法規定犯最重本刑為三年以下有期徒刑之罪，而受六月以
    下有期徒刑或拘役之宣告，始得易科罰金，對被告較為有利，依刑法第二條第一
    項前段規定，應適用裁判時新修正之規定，諭知易科罰金之折算標準。至公訴人
    對被告具體求處有期徒刑七月，惟本院依前開理由認處刑如主文所示為適當，附
    此敘明。
據上論斷，應依刑事訴訟法第二百九十九條第一項前段，刑法第二條第一項前段、第
三百三十九條第一項，第四十一條第一項前段，罰金罰鍰提高標準條例第一條前段、
第二條，判決如主文。
本案經檢察官葛光輝到庭執行職務
中      華      民      國      九十二      年    六    月    二十三    日
                                      臺灣臺北地方法院刑事第七庭
                                          法  官  張  筱  琪
右正本證明與原本無異。
如不服本判決，應於判決送達後十日內向本院提出上訴狀。告訴人或被害人如對於本
判決不服者，應具備理由請求檢察官上訴，其上訴期間之計算係以檢察官收受判決正
本之日期為準。
                                          書記官  潘  文  賢
中      華      民      國      九十二      年      六    月   二十五   日
中華民國刑法第三百三十九條
 (普通詐欺罪)
意圖為自己或第三人不法之所有，以詐術使人將本人或第三人之物交付者
，處五年以下有期徒刑、拘役或科或併科一千元以下罰金。
以前項方法得財產上不法之利益或使第三人得之者，亦同。
前二項之未遂犯罰之。


司法院資訊處製作；財團法人民間司法改革基金會備份。
